【裁判字號】    95,上訴,74
【裁判日期】    951226
【裁判案由】    殺人未遂
【裁判全文】
臺灣高等法院花蓮分院刑事判決          95年度上訴字第74號
上  訴  人  臺灣臺東地方法院檢察署檢察官
被      告  丙○○
指定辯護人  蘇建榮律師
上列上訴人因被告殺人未遂案件，不服臺灣臺東地方法院94年度
訴字第67號中華民國95年2月27日第一審判決（起訴案號：臺灣
臺東地方法院檢察署94年度偵字第437號），提起上訴，本院判
決如下：
    主  文
原判決撤銷。
丙○○殺人未遂，處有期徒刑壹年拾月，緩刑肆年。扣案之鋸子
一把沒收。
    事  實
一、丙○○係乙○○之胞弟，因不滿乙○○平日動輒責罵，甚至
    毆打母親丁○○○，於民國（下同）93年12月13日晚上8時
    許，2人在臺東縣卑南鄉泰安村泰安438號住處前飲酒聊天，
    丙○○已經不勝酒力，陷入精神耗弱之狀態，陡然間因言語
    而與乙○○爭吵，乙○○再度出手毆打丙○○，一陣追打之
    後，丙○○一時怒火中燒，憶起平日受到乙○○欺凌的委屈
    以及母親遭到毆打的不捨，返回家中，拿出放在家中平日鋸
    木頭用鋸子，返回現場，乙○○見狀，非但不離開現場，反
    而出言相激，惹得丙○○生起殺人犯意，拿起手中的鋸子，
    瞬間往乙○○頸部砍殺，乙○○隨即倒臥現場，受有左頸部
    切割傷併斜角肌及頸椎旁肌肉斷裂之傷害，嗣經緊急送醫急
    救，始未死亡。
二、案經臺東縣警察局臺東分局報請臺灣臺東地方法院檢察署檢
    察官偵查起訴。並查扣供犯罪用之鋸子一把。
    理  由
壹、證據能力
一、證人乙○○及黃朝賢於警詢中之證述，屬被告以外之人於審
    判外之言詞陳述，查無符合刑事訴訟法第159條之1至之4等4
    條規定得為證據之例外情形，且經原審辯護人於準備程序中
    不同意做為證據（見原審卷頁77），依同法第159條第1項規
    定，不得作為證據。
二、另就原審辯護人提出之內政部警政署刑事警察局刑事鑑識科
    學網頁資料，其性質上屬官方架設網站提供之統計資料，經
    常處於可受公開檢查（Public Inspection ）之狀態，若有
    錯誤，甚易發現而予及時糾正，與公務員職務上製作之文書
    及業務文件具有同等程度可信性，亦無何顯不可信之情事，
    依刑事訴訟法第159條之4第3款規定，具有證據能力。
三、證人丁○○○於警詢中之證述，馬偕紀念醫院臺東分院93年
    12月14日甲種診斷證明書、酒精測試單及現場圖各1紙及現
    場照片10幀，及扣案之鋸子1把等事證，均經當事人及原審
    辯護人同意做為證據（見同上筆錄），且審酌該證人於警詢
    中所為陳述及各該書證作成時之狀況，俱認為適當，依刑事
    訴訟法第159條之5第1項，應均有證據能力。
貳、得心證之理由
一、被告對於前揭事實在本院審理中坦承，核與證人丁○○○以
    及黃朝賢之證詞相符，並有診斷證明書、酒精測試單及現場
    圖各1紙及現場照片10幀，及扣案之鋸子1把等物為證。
二、至於被告當時砍殺乙○○究竟是殺人故意或是傷害故意，被
    告坦承當時是拿鋸子從被害人脖子處砍下，證人黃朝賢也證
    稱被告是從上往下砍，而被害人左後頸部有長達15公分的傷
    痕，經本院當庭勘驗（本院卷頁84），傷勢不輕，被害人也
    因傷進入開刀房行緊急清創以及肌肉修補手術後入外科加護
    病房治療，有診斷證明書附卷可參 (警卷頁9)，而脖子是人
    體重要部分，往脖子揮砍，極易傷及動脈，導致死亡，是一
    般人就能認知的常識，被告拿鋒利的鋸子從上往下砍被害人
    的脖子，自足以認定被告有殺人的犯意。
三、原審認被告僅係傷害犯意，而為不受理判決，尚有違誤，檢
    察官之上訴為有理由，應由本院撤銷改判。
參、論罪科刑
一、核被告所為係犯刑法第271條第2項、第1項之殺人未遂罪。
    被告所犯既是未遂，應依修正前刑法第25條第2項減輕其刑
    。被告犯後，刑法有關未遂犯之規定雖然有所修正，但並不
    影響被告犯行之認定，因此仍應適用修正前規定減輕其刑。
二、按刑法上之心神喪失與精神耗弱，應依行為時精神障礙程度
    之強弱而定，如行為時之精神，對於外界事務全然缺乏知覺
    理會及判斷作用，而無自由決定意思之能力者，為心神喪失
    ，如此項能力並非完全喪失，僅較普通人之平均程度顯然減
    退者，則為精神耗弱。又飲酒至醉，陷於精神耗弱，原為一
    時之精神狀態，非若精神病患之有持續性，故事後判斷行為
    人於行為時是否在酒醉精神耗弱中，無從如對一般精神病患
    得就其生理、精神等狀況為鑑定，因而法院綜合行為人行為
    時各種主客觀情形為合理推斷，自非法所不許。（最高法院
    26年渝上字237號判例、80年臺上字第3511號判決可資參照
    ）。查本件被告於案發後2小時接受呼氣酒精濃度測試，測
    試結果為每公升1.16毫克，依卷附內政部警政署89年12月21
    日（89）刑鑑字第198913號函附之「臺灣地區國人飲酒量與
    呼氣、血液、尿液、唾液酒精濃度間關連性之研究」，每小
    時每公升呼氣衰減平均值為0.062~0.098毫克純酒精，是被
    告於案發時之呼氣酒精濃度約為每公升1.222~1.258毫克，
    而呼氣酒精濃度於每公升0.714至1.428毫克時，人體一般會
    有判斷力減低、抑制力變小、肌肉協調能力受損等症狀等事
    實，固有前揭酒精測試紀錄表及內政部警政署刑事警察局刑
    事鑑識科學網頁資料各1份（見警卷頁11頁、原審卷頁20 ）
    附卷可稽，且被告在案發當時被警察逮捕之後接受訊問，因
    為酒醉而無法陳述（警卷頁1），經過8個小時的休息後，被
    告接受警員訊問，仍然對於事情發生之經過陳稱無法記憶，
    也不知道扣案之鋸子是不是拿來砍傷被害人的工具（警卷頁
    2），顯見被告已經處於精神耗弱之狀態，應適用有利於被
    告修正前之刑法第19條第2項之規定減輕其刑。
三、爰審酌被告本次犯行是因為被害人平日凌虐被告，而且對於
    母親施以家暴，業據丁○○○到院證述明確（本院卷頁81）
    ，並且有家暴案件通報表附卷可證，被告一時氣憤方啟殺機
    ，其情尚堪憫恕，本院認為雖量處最低刑，仍嫌過重，並依
    刑法第59條之規定遞減其刑，而被害人也已經到庭陳明願意
    原諒被告等情判處如主文所示之刑。
四、被告未曾受有期徒刑以上刑之宣告，有臺灣高等法院被告前
    案記錄表附卷可稽，本院認所宣告之刑，以暫不執行為當，
    爰依修正前有利於被告之刑法第74條之規定為緩刑之宣告。
    扣案之鋸子一把為被告所有，且係供犯罪所用之物，依刑法
    第38條第1項第2款沒收。
伍、據上論斷，應依刑事訴訟法第369條第1項前段、第364條、
    第299條第1項前段、刑法第271條第2項、第1項、95年修正
    前刑法第25條第2項、95年修正前第19條第2項、第59條、第
    74條、第38條第1項第2款判決如主文。
本案經檢察官甲○○到庭執行職務。
中    華    民    國    95    年    12    月    26    日
                  刑事庭審判長法  官 謝志揚
                              法  官 林慶煙
                              法  官 賴淳良
以上正本證明與原本無異
如對本判決不服，應於送達後10內，向本院提出上訴狀。其未敘
述理由者，並應於提出上訴狀後10內向本院補提理由狀（須附繕
                              書記官 邱廣譽
中    華    民    國    95    年    12    月    26    日
附錄    本判決論罪科刑法條：
中華民國刑法第271條第1項、第2項（普通殺人罪）
殺人者，處死刑、無期徒刑或 10 年以上有期徒刑。
前項之未遂犯罰之。
中華民國刑法第19條第2項（95年修正前）
精神耗弱人之行為，得減輕其刑。
中華民國刑法第25條第2項(未遂犯)（95年修正前）
未遂犯之處罰，以有特別規定者，為限。
中華民國刑法第74條（緩刑要件）
受2年以下有期徒刑、拘役或罰金之宣告，而有下列情形之一，
認以暫不執行為適當者，得宣告2年以上5年以下之緩刑，其期間
自裁判確定之日起算：
一、未曾因故意犯罪受有期徒刑以上刑之宣告者。
二、前因故意犯罪受有期徒刑以上刑之宣告，執行完畢或赦免後
    ，5年以內未曾因故意犯罪受有期徒刑以上刑之宣告者。
中華民國刑法第38條第1項第2款（沒收物）
下列之物沒收之：
二、供犯罪所用或犯罪預備之物。


司法院資訊處製作；財團法人民間司法改革基金會備份。
